臺灣板橋地方法院民事判決　　　　　　　　　　　　九十二年度訴字第二二六七號
　　原　　　告　酉○○
　　　　　　　　丑○○
　　　　　　　　Ｄ○○○
　　　　　　　　甲○○
　　　　　　　　亥○○
　　　　　　　　癸○○
　　　　　　　　Ａ○○
　　　　　　　　Ｂ○○
　　　　　　　　黃○○
　　　　　　　　申○○
　　　　　　　　巳○○
　　　　　　　　辰○○
　　　　　　　　午○○
　　　　　　　　卯○○
　　　　　　　　未○○
　　　　　　　　丙○○
　　　　　　　　丁○○
　　　　　　　　子○○
　　　　　　　　庚○○
　　右三人共同
　　訴訟代理人　賴玉梅律師
　　　　　　　　宇○○
　　　　　　　　賴洪彩雲
　　　　　　　　寅○○
　　　　　　　　戊○○
　　　　　　　　辛○○
　　　　　　　　玄○○○
　　　　　　　　宙○
　　　　　　　　壬○○
　　　　　　　　Ｃ○○
　　　　　　　　戌○○
　　右二十九人
　　共　　　同
　　訴訟代理人　許智勝律師
　　複 代 理人　林添進律師
　　被　　　告　乙○○
　　　　　　　　地○○
　　　　　　　　天○○
　　　　　　　　己○○
　　右四人共同
　　訴訟代理人　張景豐律師
右當事人間請求確認租賃關係不存在事件，本院於民國九十三年八月十二日言詞辯論
終結，判決如左：
    主    文
確認原告與被告間就坐落台北縣林口鄉○○段第伍貳柒地號土地之耕地三七五租賃關
係不存在。
原告其餘之訴駁回。
訴訟費用由被告負擔百分之十五，餘由原告負擔。
    事實及理由
一、原告為後述系爭三筆土地之分別共有人，有土地登記謄本三份可稽。本件原告係
    起訴請求確認兩造間就系爭三筆土地無耕地租約關係存在，乃消極確認之訴，雖
    非全體共有人起訴，惟原告間因係分別共有關係，並非公同共有關係，且所提起
    本件訴訟係確認之訴，並非給付之訴，故無合一確定之必要。被告抗辯因租賃契
    約出租人有交付租賃物予承租人之義務，而共有物之交付使用係屬處分行為，依
    民法第八百十九條第二項規定，應得全體共有人之同意，而原告未經全體共有人
    一同起訴，當事人顯不適格云云，乃有誤會，合先敘明。
二、原告起訴主張：
  (一)緣原告均為已故洪井根之繼承人或其後之繼承人，被告則為已故洪華之繼承人，
    合先敘明。被告主張其等對原告所有之坐落台北縣林口鄉○○段第五二七地號（
    原為林口鄉○○○段頭湖小段第二五０地號【以下簡稱系爭舊二五○地號土地】
    所分割出同小段第二五０之十地號等，於民國九十二年一月經土地重劃為力行段
    第五二七地號，以下簡稱系爭第五二七地號土地）、同段第四九八地號（原為林
    口鄉○○○段頭湖小段第二八四地號【以下簡稱系爭舊二八四地號土地】所分割
    出同小段第二八四之三地號等，於九十二年一月經土地重劃為力行段第四九八地
    號，以下簡稱系爭第四九八地號土地）、同段第三二三地號（原為林口鄉○○○
    段頭湖小段第一二八地號【以下簡稱系爭舊第一二八地號土地】所分割出同小段
    第一二八之六地號等，於九十二年一月經土地重劃為力行段第三二三地號，以下
    簡稱系爭第三二三地號土地）等三筆田地（以下簡稱系爭三筆土地）有耕地三七
    五租賃關係存在，被告無非以其被繼承人洪華分別於民國（下同）三十八年六月
    三十日就系爭第三二三地號、第四九八地號兩筆土地，及於四十二年七月三十一
    日就系爭第五二七地號土地，與原告之被繼承人洪井根訂立私有耕地租約為據。
    惟被告所據分別於三十八年六月三十日及四十二年七月三十一日所訂立之耕地租
    約（以下分別簡稱三十八年租約、四十二年租約），並非真正，蓋原告之被繼承
    人洪井根早於系爭兩份租約簽訂前之日據時代昭和十二年（即民國二十六年）十
    一月二日即已死亡，焉有可能再於民國三十八年及四十二年間與被告之被繼承人
    洪華就系爭三筆土地訂立系爭耕地租約？故原告之被繼承人洪井根並未與被告之
    被繼承人洪華訂立系爭兩份耕地租約。爰起訴請求確認兩造間就系爭三筆土地耕
    地三七五租約關係不存在等語。
  (二)被告主張系爭舊二八四地號及舊一二八地號兩筆土地，於日據期間，即有洪華之
    被繼承人洪媽勇與洪井根設定之永小作權存在，是洪華與洪井根間就系爭舊一二
    八地號及舊二八四地號兩筆土地有租賃關係存在。惟查：
    1.被告所提兩造被繼承人洪井根與洪華間之日據時期「永小作權設定證書」之公
      證印文，因非現行有效官章，原告否認其真正，是否屬當時有效之官章應由被
      告負舉證責任；且該文書中，永小作權之地主「洪井根」顯非其本人之簽名，
      僅有印文，亦無足證明為洪井根本人所為。
    2.退步言之，縱有若被告所稱當時兩造之被繼承人間設定有永小作權為真，然行
      政院三十五年十一月十一日十一日節京貳字第一八九六號函釋「…(二)同編內所
      定之永小作權，其性質雖與我國民法之永佃權相類似，但永小作權皆定有二十
      年以上五十年以下之存續期間，而永佃權則為永久耕作，牧畜權並無存續期間
      ，其定有存續期限者，依照我國民法第八百四十二條第二項規定，則視為租賃
      。茲為適用該省之特殊情形，永小作權似可改為永佃權登記。」，則被告之被
      繼承人洪華如主張存有永小作權時，依三十五年及三十六年先後發布「台灣地
      小作權換發後應為永佃權，則系爭三筆土地何以未有永佃權之登記？反而分別
      於三十八年及四十二年有所謂耕地三七五租約登記？足證系爭三十八年及四十
      二年兩份租約非為真正。
    3.按不動產物權，依法律行為而取得、設定、喪失、變更者，非經登記不生效力
      ，民法第七百五十八條定有明文。故縱日據時代洪媽勇與洪井根之永小作權設
      定證書、洪媽勇與洪華間之永小作權相續登記申請書、洪華與林金土間之永小
      作權讓渡證書均為真正，然在民國總登記時，既未為物權登記，則洪華即無從
      對洪井根之繼承人主張就系爭舊一二八地號及舊二八四地號兩筆土地存有永佃
      權。
    4.退步言之，縱如被告所稱日據時代永小作權係準用我國民法第八百四十二條第
      二項之「租賃」，然租賃亦與耕地三七五租約有別，被告自不得主張準用民法
      第八百四十二條第二項租賃之結果，即謂兩造間有耕地三七五租約存在。
  (四)原告之被繼承人洪井根早於系爭兩份租約訂立前之昭和十二年（即民國二十六年
    ）十一月二日死亡，不可能再與被告之被繼承人洪華就系爭舊地號三筆土地簽訂
    租約，至於原告之被繼承人是否曾委任任何人代理簽訂系爭耕地租約，此應由被
    告負舉證責任。且被告所提租約多次辦理續約，均係依照被告提出私有耕地租約
    而由台北縣政府林口鄉核定，並無證據證明行政機關業已通知原告表示意見，原
    告實從未知悉系爭土地有何出租之情，亦未曾向被告或其繼承人為收取租金。
  (五)被告主張其就系爭土地有耕地租賃關係存在，應就該積極事實負舉證責任。雖被
    告主張「系爭兩份租約，見證人分別為當時之林口鄉長王金生及陳承富，填發機
    關分別為當時鄉公所主辦人陳必榮及王槐營，又加蓋林口鄉鈐記後予以備查等情
    ，足認租約為真正」云云，然查系爭兩份租約係私人間之耕地租約，應屬私文書
    ，僅因內容為耕地租約，故承租人與出租人訂約後，需報請鄉公所登記備查，故
    鄉公所僅是為形式審核後登記備查，難認系爭兩份租約係公文書，對系爭二份租
    約之真正，應由被告負舉證之責。退步言之，縱鈞院認系爭兩份租約係公文書，
    受真正之規定，然系爭兩份租約之出租人洪井根於民國二十六年即已死亡，故不
    可能於民國三十八年、四十二年以自己名義訂立系爭兩份租約，故該二份租約虛
    偽不實。
  (六)被告辯稱依「台灣省耕地租約登記辦法」規定，因系爭兩份租約有續約之登記，
    足見原告對於系爭租約之訂立及續訂應早已知悉，原告應有同意或不為反對之意
    思表示云云。然原告從未接到林口鄉公所之訂約或續訂通知，被告主張林口鄉公
    所曾通知原告，被告應就此負舉證之責。縱林口鄉公所為通知，然被通知人應係
    洪井根，而非原告，此亦可證明原告確實未收受任何訂立或續訂之通知。
二、被告則以：
  (一)按永佃權之設定，定有期限者，視為租賃，適用關於租賃之規定，民法第八百四
    十二條定有明文。又按民法物權編所定之物權在施行前發生者，其效力自施行之
    日起，依民法物權編之規定，民法物權編施行法第二條亦有規定。緣日據時期大
    正十五年（即民國十五年）十二月十五日，原告之被繼承人洪井根將系爭舊一二
    八地號（該土地經分割為同段第一二八、一二八之六至九地號，嗣經分割為一二
    八、一二八之六至九、一二八之十六至二十一地號，其中一二八之六、之七、之
    八地號再分割為二八四、二八四之三地號，嗣經分割為二八四、二八四之三至五
    、二八四之七地號，其中二八四、二八四之三、二八四之七地號再經重劃為力行
    段四九八地號），及系爭舊二八四地號兩筆田地，設定永小作權予洪華之被繼承
    人洪媽舅，存續期間二十五年（即迄民國四十二年十二月間），雙方訂有永小作
    權設定證書，並向當時台北地方法院為登記。嗣因洪媽舅去世，其繼承人即被告
    之被繼承人洪華於昭和十四年（即民國二十八年）三月六日為上開永小作權相續
    登記（即繼承登記），雖洪華曾於昭和十五年十月七日將上開永小作權讓渡予訴
    外人林金土，惟於昭和十八年（民國三十一年）一月十六日，林金土復將上開永
    小作權讓渡還洪華，凡此亦均經雙方簽訂讓渡證書為憑並為登記。是依法被告之
    被繼承人洪華與原告之被繼承人洪井根間就系爭三筆土地有租賃關係存在。
  (二)台灣光復後，三十八年四月間台灣省政府首先依據「台灣省私有耕地租用辦法」
    實施耕地三七五減租，其後復於四十年六月另行制定「耕地三七五減租條例」，
    上開辦法及條例規定耕地租約之訂立，須作成書面契約及應履行登記程式，因此
    洪華與洪井根乃先後於三十八年六月三十日就系爭舊第一二八地號及舊第二八四
    地號土地簽訂私有耕地租約，並向土地所在之台北縣林口鄉公所申請登記，復於
    四十二年七月三十一日另就同段系爭舊第二五０地號土地（該土地經分割為二五
    ０、二五０之十至十二地號，再分割為二五０、二五０之十至十二、二五０之二
    十一至二十四、二五０之二十九至三十一、二五０之三十四至三十六，其中二五
    ０之十及二五０之十二地號土地再經重劃為力行段五二七地號土地）簽訂耕地租
    約並為登記。按當時簽約之情形，因年代久遠，現已不可考，惟觀雙方簽訂之耕
    地租約，其上有洪井根之印文與前開永小作權設定證書上洪井根之印文，以肉眼
    即可辨識相同，應屬真正；復以租約係由政府制定，且見證人分別為當時林口鄉
    鄉長王金生及陳承富，填發機關分別為當時鄉公所主辦人陳必融及王槐營，又經
    加蓋鄉公所鈐記後予以備查等情，足認系爭兩份耕地租約為真正。是洪華與洪井
    根間就系爭舊一二八號、舊二八四號及舊二五０號三筆土地有耕地租賃關係存在
    。
  (三)按承租人於租期屆滿後仍為租賃耕地之耕作收益，而出租人不即表示反對之意思
    ，依耕地三七五減租條例第一條適用民法第四百五十一條規定，視為以不定期限
    繼續契約，雖其租佃期間可由兩造續訂，但依同條例第五條規定不得少於六年，
    兩造租賃契約關係既在存續中，則上訴人縱能自任耕作，要不能謂有收回耕地之
    原因，最高法院著有四十七年台上字第一五六八號判例可稽。又按租賃契約係屬
    諾成契約，而非要式契約，上開辦法及條例所定書面與登記之規定，係因耕地租
    佃易起糾紛，為保護佃農及謀管制及舉證上之便利而設，其目的在為契約內容之
    證明，並非租佃契約之成立或生效之要件，此為多數學者之見解。本件系爭舊地
    號三筆土地自日據時期起至台灣光復後始終由洪華及其繼承人之被告在耕作並負
    責繳納田賦，迨九十二年一月間，被告以洪華與洪井根均已死亡，系爭舊地號三
    筆土地又因分割變更地號，而向台北縣林口鄉公所申請租約變更登記，兩造始生
    爭執，是本件縱認洪華與洪井根簽訂之系爭兩份私有耕地租約不能證明為真正，
    然在洪華與洪井根間永小作權設定證書約定之租期（民國四十年十二月間）屆滿
    後，洪華繼續耕作系爭土地，洪井根之繼承人既未即為反對之意思表示，揆之前
    開判例要旨，依法視為以不定期限繼續租約。是被告與洪井根之繼承人間就系爭
    舊友地號三筆土地仍有租賃契約存在。原告訴請確認兩造間就系爭舊地號三筆土
    地中之現地號為力行段第三二三地號、四九八地號及五二七地號三筆土地（即系
    爭三筆土地）之耕地租賃關係不存在，乃無理由。
  (四)按民法物權編所定之物權在施行前發生者，其效力自施行之日起，依民法物權編
    之規定。民法物權編施行法第二條定有明文。查日據時期之永小作權，乃係支付
    租金在他人土地上為耕作或牧畜之權，其性質與我國民法之永佃權相類似。雖永
    小作權依日本民法應定二十年以上五十年以下之存續期間，與我國民法之永佃權
    為永久耕作或牧畜權並無存續期間有所不同，惟依我國民法第八百四十二條第二
    項規定，永佃權之設定，定有期限者，僅視為租賃，並非不准成立。參酌台灣光
    復後，政府為適應當時情勢，於民國三十五年及三十六年先後發布「台灣地籍釐
    整辦法」及「台灣省土地權利憑證繳驗及換發權利書狀辦法」，對於日據時期設
    定之永小作權係可改為永佃權登記，亦肯認於日據時期成立永小作權相當發生我
    國民法物權編內所定之永佃權。此有學者論著與被告所提之行政院三十五年十一
    月十一日節京貳字第一八九六號指令及地政機關辦理登記審查手冊可稽。本件洪
    井根與洪媽勇於日據時期大正十五年（即民國十五年）間就系爭舊一二八地號及
    舊二八四地號土地成立永小作權，且定有二十五年存續期間，在我國民法物權編
    施行後，應視為租賃。本件永小作權定有期限，依民法第八百四十二條第二項視
    為租賃，與永小佃權嗣後是否換發為永佃權登記已屬無涉。且上開辦法既係規定
    「換發權利書狀」而非重新辦理登記，意謂永小佃權人於換發前業為永佃權人，
    並非於改為永佃權登記後始取得永佃權。
  (五)台灣省政府依耕地三七五減租條例之授權，於四十五年間發布「台灣省耕地租約
    登記辦法」，其主要規定耕地租約之訂立、續訂、變更、終止或註銷，應由出租
    人會同承租人於登記原因發生之日起三十日內填具登記申請書，檢同原租約正副
    本及其他必要證明文件，向耕地所在鄉（鎮、市、區）公所免費申請登記。出租
    人或承租人不會同申請登記時，得由一方陳明理由，並檢附相關證明文件，單獨
    申請之。鄉（鎮、市、區）公所受理由當事人之一方單獨申請登記時，應以書面
    通知他方於接到通知十日內提出書面意見，逾期未提出者，視為同意。又鄉（鎮
    、市、區）公所收到申請登記書件，應掣給收據，並於五日內審查完竣，報請縣
    市政府核備後登記於耕地登記簿，並將登記結果通知雙方當事人。其訂立租約者
    ，於加蓋鄉（鎮、市、區）公所鈐記，續訂租約者，則加蓋縣市政府准予續約之
    戳記後，將原租約發還申請人。該辦法迄於七十五年間始略有修正。本件洪井根
    與洪華間系爭兩份私有耕地租約，業經林口鄉公所分別登記為林南字第四號及林
    南字第三號租約，其中就系爭三十八年租約曾先後經台北縣政府准予自六十二年
    一月一日起及自六十八年一月一日起續訂租約六年。洪華與洪井根間耕地租約於
    六十七年底到期後，洪華業於六十八年二月十二月申請由台北縣林口鄉公所核轉
    台北縣政府獲准續訂租約，當時台北縣政府於准予續訂租約核定並請鄉公所轉知
    業佃雙方，依前開辦法規定，租約之訂立及續訂，應由出租人會同承租人申請，
    雖得由其中一方單獨申請，惟林口鄉公所受理後，應有書面通知他方表示意見，
    嗣並將登記結果通知出租人及承租人，足證本件原告即洪井根之繼承人至遲於六
    十八年間業知悉耕地租約之訂立及續訂等事實之存在，渠等當時應有同意或不為
    反對之意思表示，原告否認知情，顯係虛詞。
  (六)洪井根與洪媽勇間設定永小作權之時間在大正十五年亦即昭和元年，而洪井根遲
    至昭和十二年始去世，足見渠等間訂立永小作權設定證書時，洪井根仍在世。上
    開永小作權設定證書上既有洪井根之印文，且經當時台北地方法院公證並登記在
    案，應屬真正。
  (七)原告訴訟代理人已自認永小作權設定證書上洪井根之印文與系爭兩份租約上洪井
    根之印文，以肉眼判斷二者相符。又洪井根之繼承人取得洪井根之印章甚為容易
    ，是應以洪井根之繼承人持洪井根之印章蓋用在系爭兩份租約上。原告否認永小
    作權設定證書及系爭兩份租約之真正，顯非有理。
三、兩造不爭執事項：
  (一)原告為洪井根及其後繼承人之繼承人，洪井根於昭和十二年（即民國二十六年）
    十一月二日死亡，此有洪井根
    ，為兩造所不爭，並有繼承系統表二份及
  (二)系爭三筆土地係分別系爭舊地號三筆土地所分割出之部分地號，再經土地重劃後
    之地號，業如前述，為兩造不爭執，並有土地登記謄本在卷可稽。
  (三)系爭三十八年租約，係就系爭舊一二八地號及舊二八四地號兩筆土地所訂立，其
    上有出租人洪井根名義之印文及承租人洪華名義之印文。系爭四十二年租約，係
    就系爭舊二五○地號土地所訂立之私有耕地租約，其上亦有出租人洪井根名義之
    印文及承租人洪華名義之印文。另被告所提洪井根與洪華間所簽立之永小作權設
    定證書，僅就系爭舊一二八地號及舊二八四地號兩筆土地，設定永小作權。
四、兩造爭點在於：
  (一)被告之被繼承人洪華對原告之被繼承人洪井根，就系爭舊一二八地號及舊二八四
    地號兩筆土地，有無設定日據時期之永小佃權？
  (二)兩造間就系爭舊地號三筆土地，有無耕地三七五租約關係存在？
五、經查，原告之被繼承人洪井根於日據時期大正十五年（即民國十五年，當時尚在
    世）十二月十五日，就系爭舊一二八地號及舊第二八四地號兩筆田地，設定永小
    作權予洪華之被繼承人洪媽舅，存續期間二十五年，雙方訂有永小作權設定證書
    ，並向當時台北地方法院為登記。嗣洪媽舅去世，其繼承人即被告之被繼承人洪
    華即於昭和十四年（即民國二十八年）三月六日為上開永小作權相續登記（繼承
    登記），雖洪華曾於昭和十五年（民國二十九年）十月七日將上開永小作權讓渡
    予訴外人林金土，惟於昭和十八年（民國三十一年）一月十六日，林金土復將上
    開永小作權讓渡還洪華等事實，有被告所提出之洪井根與洪媽勇間永小作權設定
    證書、永小作權相續登記申請書、永小作權讓渡證書，及均向當時台北地方法院
    登記之登記濟各一份為證。原告雖稱其上所蓋日據時代台北地方法院關防，非現
    行有效之官章云云，然日據時期物權之變動乃採意思主義，不待登記即生效。被
    告所提出上開永小作權設定證書、永小作權相續登記申請書、永小作權讓渡證書
    ，均有向當時台北地方法院為登記之「登記濟」，且當時洪井根亦在世，足見渠
    等間之慎重，且「登記濟」上除有當時日據時代台北地方法院之關防外，復均編
    有「登記濟」之案號及「受附番號」（詳見本院審理卷第一宗第一百二十三頁、
    一百二十五頁、一百二十七頁、第一百二十八頁）。又參以被告確於系爭土地上
    耕作，亦有其提出之台灣省台北縣政府五十一年一期田賦實物繳納收據、台北縣
    政府五十四年一期田賦代金通知單、五十五年二期田賦實物通知單、台北縣稅捐
    稽徵處六十四年一期田賦代金繳納通知單、六十八年一期田賦代金繳納通知單影
    本各一件為憑。應堪認上開永小作權設定契約之真正。
六、按日據時期之永小作權，與我國民法規定之永佃權相當，而永佃權之設定，定有
    期限者視為租賃，適用關於租賃之規定，民法第八百四十二條第二項定有明文。
    上述土地十筆既設定永小作權二十一年，即應適用租賃之規定，該永小作權自日
    據時期大正十五年（民國十五年）四月十九日起，至民國三十六年屆滿，以後承
    租人謝○仍繼續耕作該十筆土地，出租人即上訴人謝○章等十三人不即為反對之
    表示，依法視為以不定期限繼續契約，最高法院七十六年台上字第二二二號裁判
    意旨可供參照。本件兩造之被繼承人間於日據時期既有設定上開永小作權，並約
    定存續期間二十五年，依前開最高法院裁判意旨所示，依民法第八百四十二條第
    二項規定，即應適用租賃之規定，該永小作權自大正十五年（即民國十五年）十
    二月十五日起至民國四十年十二月十四日屆滿，以後承租人即被告仍繼續耕作系
    爭舊地號三筆土地，出租人即原告與其被繼承人不即為反對之表示，依法視為以
    不定期限繼續租賃契約。而上開耕地之不定期限繼續租賃契約既係存在於耕地三
    七五減租條例有效施行期間，自應優先於土地法耕地租約規定及民法租賃規定而
    為適用，亦即兩造間，「就系爭舊一二八地號（包括分割後之現地號頭湖小段第
    一二八之六地號土地在內）及舊二八四地號（包括分割後之現地號頭湖小段第四
    九八地號土地在內）兩筆土地」，有耕地三七五租賃關係存在。
七、原告雖主張其被繼承人洪井根早於昭和十二年（即民國二十六年）十一月二日死
    亡，不可能於民國三十八年間就系爭舊一二八地號（包括分割後之系爭第三二三
    地號土地在內）及舊二八四地號（包括分割後之系爭第四九八地號土地在內）兩
    筆土地，與被告之被繼承人洪華簽訂系爭三十八年租約，故兩造間無耕地租賃關
    係存在等語。惟查：系爭三十八年租約，形式上雖有出租人洪井根名義之印文，
    然洪井根早於民國二十六年十一月二日死亡，自無可能與被告之被繼承人洪華簽
    訂系爭三十八年租約，原告該部分之主張固為屬實，無從認為系爭三十八年耕地
    租約書面係為真正。然耕地租佃如未訂立書面者，如租佃契約業已成立，將契約
    作成書面，為租賃關係成立後之行為，耕地三七五減租條例所以規定此種方式條
    款，乃因耕地租佃易起糾紛，為保護佃農，便利管理及舉證而設，實非耕地租賃
    之成立或生效要件（參照吳啟賓著，「租賃之理論與實務」，八十一年十月再版
    ，第一百六十頁）。因此，兩造之被繼承人間就系爭舊一二八地號及舊二八四地
    號兩筆土地，既於民國四十年十二月十四日前仍有永小作權關係，及自民國四十
    年十二月十五日起迄今視為有耕地租賃關係存在，業如前述，則縱未訂立書面，
    亦不生影響。故原告該部分之主張，非有理由。
八、按確認法律關係不存在之訴，如被告主張其法律關係存在時，應由被告負舉證責
    任。又事實為法律關係發生之特別要件時，在消極確認之訴，應由被告就其存在
    負舉證責任。就系爭舊二五０地號（分割後包括現地號為力行段第五二七地號土
    地在內）土地部分，被告雖主張兩造被繼承人就該筆土地所簽訂之系爭四十二年
    租約，形式上為公文書，應屬有效，故兩造間就系爭四十二年租約，有耕地租賃
    關係存在云云，惟洪井根早於民國二十六年即死亡，該份系爭四十二年租約，形
    式上雖為公文書，依民事訴訟法第三百五十五條第一項規定，不過係推定為真正
    ，原告既提出洪井根已死亡之反證，即已推翻上開法律上推定，故被告猶主張係
    真正，洵非有據。至於被告另辯稱系爭租約上之洪井根之印文應係其繼承人所蓋
    用云云，為原告所否認，被告就此有利於己之事實，未舉證以實其說，自不足採
    。而兩造間就渠等被繼承人就系爭舊二五０地號（分割後包括系爭第五二七地號
    土地在內）土地，並無設定永小作權乙節，並不爭執，此外，被告對兩造間就系
    爭舊二五○地號土地有耕地租賃關係存在之有利於己之事實，未能再為舉證以實
    其說，洵無足取。故原告該部分之主張，為有理由。
九、綜上，原告請求確認兩造間就坐落台北縣林口鄉○○段第五二七地號土地之耕地
    三七五租賃關係不存在，為有理由，應予准許。至於其餘請求確認兩造間就坐落
    同段第四九八地號、第三二三地號兩筆土地之耕地參七五租賃關係不存在，則非
    有據，應予駁回。
十、本案事證已臻明確，兩造其餘主張陳述及所提之證據，經審酌後認於本判決結果
    不生影響，爰不一一贅述，附此敘明。
十一、結論：原告之訴為一部有理由，一部無理由，依民事訴訟法第七十九條但書、
      第八十五條第一項，判決如主文。
中　　　華　　　民　　　國　　九十三　　年　　　八　　　月　　三十一　　日
                                臺灣板橋地方法院民事第一庭
　　　　　　　　　　　　　　　　　　法　官　陳翠琪
右為正本係照原本作成
如對本判決上訴，須於判決送達後廿日內向本院提出上訴狀
中　　　華　　　民　　　國　　九十三　　年　　　九　　　月　　　二　　　日
　　　　　　　　　　　　　　　　　　書記官　蔡亦鈞
